【裁判字號】    99,抗,477
【裁判日期】    990409
【裁判案由】    假處分
【裁判全文】
臺灣高等法院民事裁定                   99年度抗字第477號
抗  告  人  敦悅建設股份有限公司
法定代理人  甲○○
抗告人因與相對人乙○○間請求塗銷所有權移轉登記事件，對於
中華民國99年2月5日臺灣臺北地方法院99年度裁全字第421號所
為裁定提起抗告，本院裁定如下：
    主  文
原裁定關於命供擔保金額部分廢棄。
上開廢棄部分，相對人供擔保之金額應改為新臺幣28,998,667元
。
其餘抗告駁回。
抗告訴訟費用由相對人負擔2分之1，餘由抗告人負擔。
    理  由
一、相對人即債權人於原法院之聲請意旨略以：相對人及抗告人
    公司負責人甲○○二人，曾於95年4 月間，就相對人名下所
    有坐落台北市○○段○○段319、321號二筆土地（下稱系爭
    土地），暨相對人前於94年11月25日與第三人台北市教育會
    所簽訂之「命作興建房屋契約書」中之所有合建權利、義務
    ，洽談出售事宜，二人議定相關買賣條件後，甲○○以其配
    偶席中珍名義，與相對人於95年4 月11日簽訂土地買賣契約
    書（下稱系爭買賣契約書）。相對人於取得第一期土地出售
    款後，即將系爭土地之所有權於95年6 月16日移轉登記予席
    中珍，席中珍於取得系爭土地所有權登記之當天，旋以信託
    為由，將系爭土地之所有權，移轉至訴外人黃旭田名下，且
    未再給付分文。相對屢次催促甲○○、席中珍履約未獲置理
    ，相對人遂於95年7 月18日寄發存證信函解除買賣契約。甲
    ○○及席中珍於契約解除後本有回復原狀義務，但因席中珍
    將系爭土地信託登記予黃旭田名下而無從履行。相對人為此
    起訴請求確認信託契約無效暨返還系爭土地所有權，經本院
    97年度重上字第255號判決勝訴在案。甲○○為席中珍之配
    偶，且席中珍為抗告人之監察人，甲○○無諉為不知上開判
    決之理，且系爭土地之土地登記謄本上有訴訟註記，買受人
    自非為善意第三人。甲○○竟於上開判決後與黃旭田通謀虛
    偽將系爭土地以買賣為原因登記予抗告人，若不禁止抗告人
    就系爭土地為處分，抗告人可能將系爭土地移轉為第三人所
    有，將使相對人於系爭土地訴訟確定後仍無從強制執行，自
    有聲請假處分之事由存在，為此聲請假處分。
二、抗告意旨略以：相對人並未提出任何證據釋明抗告人有浪費
    財產、增加負擔或就系爭土地為不利益之處分，致抗告人成
    為無資力情形，或抗告人有遷移或逃匿情事，難謂釋明本件
    有日後不能強制執行或甚難執行之虞。系爭土地移轉予抗告
    人已近七個月，並無任何變動，相對人亦未釋明爭土地從前
    存在之狀態（即登記為抗告人名義之狀態）已有所變更或將
    有所變更，更難認已釋明符合請求之標的現狀變更之要件，
    相對人聲請假處分，不應准許。相對人所稱與席中珍因買賣
    系爭土地發生糾紛進而訴訟，有保全席中珍請求權之必要，
    但席中珍與相對人間之爭執與抗告人無涉，相對人自不能以
    其與席中珍間之請求，妄稱對抗告人有不能強制執行或甚難
    執行之虞，原裁定不察，予以准許假處分，不無違誤。系爭
    土地之買賣價金為新台幣（下同）133,840,000，縱以公告
    現值計算，系爭土地價值亦達60,260,000元，相對人前於95
    年對系爭土地聲請假處分，當時法院核定之擔保金額為一億
    元，原裁定核定之擔保金650 萬元自屬過低。原裁定有違誤
    ，求為廢棄原裁定，駁回相對人假處分之聲請等語。
三、按債權人就金錢以外之請求因請求標的之現狀變更，有日後
    不能強制執行，或甚難強制執行之虞，欲保全強制執行者，
    得聲請假處分，民事訴訟法第532條定有明文。於爭執之法
    律關係，為防止發生重大之損害或避免急迫之危險或有其他
    相類之情形而有必要時，得聲請為定暫時狀態之處分。除別
    有規定外，關於假處分之規定，於定暫時狀態之處分準用之
    。同法第538條第1項、第538條之4亦規定甚明。相對人主張
    其與席中珍間關於系爭土地買賣契約業已解除，但系爭土地
    因席中珍信託登記於黃旭田名下而無法回復原狀，相對人業
    起訴請求確認信託契約無效並請求返還系爭土地，黃旭田則
    於相對人第二審勝訴判決後將系爭土地移轉為抗告人所有之
    事實，為抗告人所不爭執。抗告人雖抗辯系爭土地買賣糾紛
    與其無涉云云；但甲○○為席中珍之配偶，依抗告人之公司
    登記資料所示，抗告人公司之股份全數由法人松德爾投資股
    份有限公司持有，席中珍為松德爾投資股份有限公司之董事
    長，甲○○為松德爾投資股份有限公司之監察人，抗告人抗
    辯席中珍與相對人間之系爭土地買賣糾紛與抗告人無涉云云
    ，自無可採。抗告人得否主張為善意取得系爭土地，確如相
    對人主張，係有爭執。相對人所欲保全者為特定物即系爭土
    地，其對系爭土地目前所有權人之權利質疑，若不禁止移轉
    ，將有日後無法執行之虞。抗告人雖抗辯自取得系爭土地至
    今七個月並未處分云云，但系爭土地在移轉為抗告人名義之
    前，相對人於95年6月16日將系爭土地移轉予席中珍，席中
    珍則於同日信託登記予黃旭田，黃旭田登記為系爭土地所有
    權人時，系爭土地曾分別遭債權人陳永富及相對人向法院聲
    請限制登記，於限制登記塗銷後，黃旭田於訴訟事件尚未確
    定前將系爭土地移轉予抗告人所有，抗告人辦理移轉登記時
    ，系爭土地之土地登記簿謄本中有訴訟之註記存在，再者，
    參酌抗告人與席中珍間之關係，堪認相對人關於請求標的之
    現狀變更，有日後不能強制執行已為釋明。相對人雖已就請
    求之標的現狀變更有日後不能強制執行為釋明，但釋明仍有
    不足，相對人陳明願供擔保，以補釋明之不足，原裁定命供
    擔保後准許假處分，於法並無不合，抗告意旨執詞指摘原裁
    定不當，求為廢棄，並請求駁回相對人於原法院之聲請，並
    無理由。按，法院定擔保金額而為准許假處分之裁定者，該
    項擔保係備供債務人因假處分所受損害之賠償。其數額應依
    標的物受假處分後，債務人不能利用或處分該標的物所受損
    失額定之，非以標的物之價值為依據。抗告人就系爭土地無
    法移轉所受之損害，難認可達相對人與席中珍間買賣價金之
    133,840,000 元。抗告人因本件假處分可能遭受之損害，應
    為出售系爭土地所得價款在假處分期間之利息損失，而依法
    定利率5%計算，再以相對人如提起本案訴訟，確認抗告人與
    黃旭田間之買賣為通謀虛偽意思表示而為無效，並將系爭土
    地之所有權移轉登記塗銷，審理須花費之期間為4年4月（即
    各級法院辦案期限實施要點規定之第一、二、三審審判案件
    期限各1年4月、2年、1年），相對人之利息損失為
    28,998,667元【計算式：（133,840,000元×5%×4）＋（
    133,840,000元×5﹪×4/12）＝28,998,667元），元以下四
    捨五入】，本院爰酌定上開金額為相對人應提供之擔保金額
    。抗告意旨指摘原裁定所命之擔保金額650萬元過低，尚無
    不合，抗告人此部分之抗告為有理由，爰由本院將原裁定此
    部分廢棄，更為裁定如主文第2項所示，以昭適法。
四、據上論結，本件抗告為一部有理由，一部無理由，裁定如主
    文。
中    華    民    國    99    年    4    月     9    日
                    民事第二庭
                        審判長法  官  吳謙仁
                              法  官  李瓊蔭
                              法  官  蘇瑞華
正本係照原本作成。
本裁定除以適用法規顯有錯誤為理由外，不得再抗告。如提起再
抗告，應於收受後10日內委任律師為代理人向本院提出再抗告狀
。並繳納再抗告費新台幣１千元。
中    華    民    國    99    年    4     月    9     日
                              書記官  賴以真

司法院資訊處製作；財團法人民間司法改革基金會備份。
